臺灣雲林地方法院民事判決　九十年訴字第五五九號
　　原　　　告　　　乙○○○
　　被　　　告　　　甲○○○
右當事人間請求損害賠償事件，本院判決如左：
    主    文
被告應給付原告新台幣貳拾陸萬伍仟捌佰拾元，及自民國九十年六月二十二日起至
清償日止按年息百分之五計算之利息。
原告其餘之訴駁回。
訴訟費用由被告負擔百分之三十二；餘由原告負擔。
本判決第一項於原告以新台幣捌萬玖仟元供擔保後，得假執行，但被告如於假執行程
序實施前，以新臺幣貳拾陸萬伍仟捌佰拾元為原告預供擔保，得免為假執行。
原告其餘假執行之聲請駁回。
反訴被告應給付反訴原告新台幣貳拾伍萬壹仟壹佰拾玖元，及自民國九十一年一月
一日起至清償日止按年息百分之五計算之利息。
反訴原告其餘之訴駁回。
反訴訴訟費用由反訴被告負擔十分之三；餘由反訴原告負擔。
本判決第一項於反訴原告以新台幣捌萬肆仟元供擔保後，得假執行。
反訴原告其餘假執行之聲請駁回。
    事　　實
甲、本訴部分：
  壹、原告方面：
  一、聲明：被告應給付原告新台幣（下同）八十三萬五千三百一十一元，及自起訴
      狀繕本送達被告翌日起，按週年利率百分之五計算之利息，並願供擔保請准宣
      告假執行。
  二、陳述：
  (一)、伊為被告之兄嫂，被告與訴外人林岸夫妻於民國九十年二月九日下午三時三
        十分許至伊住處，由林岸搶走伊手上之枴杖，並抓住伊雙手讓被告以枴杖毆
        打手腳，致伊受有左腕瘀傷、右前臂瘀傷、左髖部瘀傷、右大腿瘀傷、右膝
        瘀傷、右小腿瘀傷及左尺骨骨折等傷害。
  (二)、被告不法侵害伊之身體及健康，依法應負損害賠償之責；伊因受有上開傷害
        支出醫療費用三萬五千三百一十一元，且被告趁伊行動不便之際動手毆打，
        迄今仍每日心驚膽跳，而伊受傷後恢復程度甚慢，須時常至醫院追蹤治療，
        使伊身體精神甚為痛苦，爰請求精神慰撫金八十萬元，總計為八十三萬五千
        三百一十一元及自起訴狀繕本送達被告之翌日起至清償日止之法定遲延利息
        。
  (三)、伊身體有殘缺故不會先出手打被告，另伊國小畢業，從事家管。
  三、證據：提出醫療費用收據十一張、收費明細附表一份為證。
  貳、被告方面：
  一、聲明：駁回原告之訴，如受不利之判決，願供擔保免為假執行。
  二、陳述：
  (一)、刑事部分因逾上訴期間而無法聲明上訴第三審，事實上原告因伊向其索討無
        權占有之土地而心生不悅，竟以穢語辱罵被告，並持枴杖朝伊頭部擊打，因
        伊以左手抵擋，原告乃以枴杖擊打伊左大腿及左膝，致伊左側腕部、左大腿
        、左膝成傷，伊被攻擊後不得已出於正當防衛之意思，加以反擊以自衛，顯
        見原告先出手攻擊被告，即本件侵權行為係由原告惹起，刑事判決亦同此認
        定，請求酌減原告其他項目之醫療費用及非財產上損害。
  (二)、原告所受尺骨骨折之傷害係其騎腳踏車在雲林縣褒忠鄉潮厝村潮厝一０一號
        門前道路上跌倒所致，與本件侵權行為無關，蓋依財團法人天主教若瑟醫院
        (以下簡稱若瑟醫院)函覆原告病歷資料中九十年二月九日並無尺骨骨折之記
        載，且慈愛綜合醫院  (以下簡稱慈愛醫院)醫療收據上所載起訖期間自八十
        九年十一月三十日起至九十年六月九日止，與本件侵權行為係發生在九十年
        二月九日不相符合，故慈愛醫院、財團法人天主教若瑟醫院 (以下簡稱若瑟
        醫院) 於九十年二月十九、二十二日之醫療費用及原告主張其左手骨斷分別
        在劍龍國術館、萬全損傷接骨院就醫支出治療接骨費用六千三百元及九千六
        百元均應刪除；伊不識字，以種田為業。
   三、證據：提出刑事判決、醫療費用收據等件為證，並聲請調閱本院九十年度易
       字第四一一號刑事卷宗，及向若瑟醫院函查原告病歷資料。
乙、反訴部分：
  壹、反訴原告方面：
  一、聲明：反訴被告應給付反訴原告八十三萬六千一百三十九元，及自本件反訴狀
      繕本送達翌日起至清償日止，按年息百分之五計算之利息，並願供擔保請准宣
      告假執行。
  二、陳述：
　(一)、兩造係妯娌關係，反訴被告與其夫林界涼在共有土地於八十二年間判決分割
　　　　確定後仍占用伊之夫林岸分得土地，且在土地上挖掘糞坑，而於九十年二月
        九日下午三時三十分許，兩造在伊夫林岸所有土地上相遇，反訴被告（即原
        告）因伊向其索討無權占有之土地而心生不悅，竟以穢語辱罵反訴原告（即
        被告) ，並持枴杖朝伊頭部擊打，因伊以左手抵擋，反訴被告乃以枴杖擊打
        伊左大腿及左膝，致伊受有左側腕部瘀血、左大腿瘀血、左膝破皮擦傷，且
        反訴被告所犯傷害罪行亦經台灣高等法院台南分院九十年度上易字第一三二
        ０號判決確定在案。
  (二)、伊因反訴被告前開侵權行為受有損害，反訴被告依法應負賠償責任；伊因反
        訴被告以枴杖擊打成傷共支出醫療費用一千一百三十九元，而伊之夫林岸所
        有土地經判決分割後仍為反訴被告及其夫占用，不得已另覓他處建屋居住，
        心中倍覺冤屈，今無端又受此傷害疼痛不堪，伊受有身體及精神上之痛苦，
        爰請求精神慰撫金八十三萬五千元，總計為八十三萬六千一百三十九元及自
        反訴狀繕本送達被告之翌日起至清償日止按週年利率百分之五計算之利息。
  三、證據：提出土地登記簿謄本二件、地籍圖謄本、民事判決、確定證明書各一份
      及醫療費用收據五張為證。
  貳、反訴被告方面：
  一、聲明：駁回反訴原告之訴。
  二、陳述：同本訴之陳述內容，並請依法判決。
    理　　由
壹、本訴部分：
  一、原告主張被告與其夫林岸於九十年二月九日下午三時三十分許至伊住處，由林
      岸搶走伊手上之枴杖，並抓住伊雙手讓被告以枴杖毆打手腳，致伊受有左腕瘀
      傷等傷害，伊因上開傷害支出醫療費用三萬五千三百一十一元，且身體精神甚
      為痛苦，爰請求精神慰撫金八十萬元，總計為八十三萬五千三百一十一元及法
      定遲延利息等語；被告則以：事實上伊因原告以枴杖擊打伊左大腿及左膝，致
      受有左側腕部、左大腿、左膝等傷害後，不得已出於正當防衛之意思，加以反
      擊以自衛，本件侵權行為係由原告惹起，刑事判決亦同此認定，請求酌減原告
      其他項目之醫療費用及非財產上損害，另原告所受尺骨骨折之傷害係其騎腳踏
      車跌倒所致，與本件侵權行為無關，故慈愛醫院、若瑟醫院於九十年二月十九
      、二十二日之醫療費用及在劍龍國術館、萬全損傷接骨院就醫支出治療接骨費
      用均應刪除等情置辯。
  二、原告主張被告上開傷害伊身體之事實，業經若瑟醫院函覆病歷資料在卷可稽，
      被告所涉傷害犯行，亦經臺灣高等法院臺南分院九十年度上易字第一三二０號
      判決被告傷害人之身體，處拘役三十日在案，此經本院依被告之聲請調閱本院
      九十年度易字第四一一號刑事卷宗查核無訛，自堪信為真實；又上揭刑事判決
      僅認定「憑乙○○○ (即原告)之供詞，尚不足以證明本件互毆係甲○○○  (
      即被告) 先動手毆打所致，自無法認定乙○○○毆打甲○○○係正當防衛行為
      」等情，故不得以此為理由而反推被告係因原告先毆打而以正當防衛反擊原告
      ，是被告抗辯見原告先出手攻擊被告，本件侵權行為係由原告惹起，刑事判決
      亦同此認定云云，洵屬無據。
  三、按因故意或過失，不法侵害他人之權利者，負損害賠償責任；不法侵害他人之
      身體、健康、名譽、自由、信用、隱私、貞操，或不法侵害其他人格法益而情
      節重大者，被害人雖非財產上之損害，亦得請求賠償相當之金額。民法第一百
      八十四條第一項前段及第一百九十五條第一項前段分別定有明文。本件被告傷
      害原告身體之事實，已如前述，原告本於侵權行為之法律關係請求被告賠償醫
      藥費及精神慰藉金，揆諸前揭規定，核無不合。茲就原告請求金額分述如后：
  (一)、醫療費用部分：原告主張因上開傷害診治計支出醫療費用三萬五千三百一十
        一元，雖據其提出醫療費用收據十一份為證，惟本院核查：
    １、原告提出若瑟醫院九十年二月十九及二十二日之收據，該收據診治內容及原
        因係「原告於九十年二月十九日因一星期前外傷至急診求診，因左尺骨骨折
        行石膏固定治療，於九十年二月二十二日至骨科門診追蹤治療」等情，此經
        若瑟醫院九十一年二月二十七日以九一若瑟事字第０二一０號函覆在卷，此
        與若瑟醫院於九十年十一月三十日以九０若瑟事字第一一三六號所函覆原告
        於九十年二月九日之病歷資料內容「左腕瘀傷、左前臂瘀傷、左髖部瘀傷、
        右大腿瘀傷、右膝瘀傷、右小腿瘀傷」顯然不同，故上開醫療費用之支出自
        應刪除。
    ２、另原告提出慈愛醫院八十九年十一月三十日起至九十年六月九日止之門診費
        用證明書，經該院於九十一年一月九日以慈愛醫字第九一００九號函覆「病
        人  (即原告)尺骨骨折於九十年四月二十日至本院就醫，照Ｘ光以確定骨折
        癒合情形  (因其之前一直在國術館治療)，八十九年十一月三十日以及九十
        年一月十一日兩次在本院就醫是之前股骨頸骨折之後的追蹤，故不是尺骨骨
        折造成的支出」等語，足見原告於九十年四月二十日係因尺骨骨折而支出醫
        療費用，並非因本件左腕瘀傷等傷害而支出者，且其餘二次 (即八十九年十
        一月三十日及九十年一月十一日) 就診時間均係本件傷害事件發生前所支出
        之費用，自與因本件傷害致支出醫療費用無關，故該項慈愛醫院自八十九年
        十一月三十日起至九十年六月九日止之醫療費用支出亦應刪除。
    ３、承前１所述，原告因本件被告傷害伊致受有左腕瘀傷等傷害，但未受有何尺
        骨骨折之傷害之事實，已堪認定，故原告主張其因尺骨骨折而分別在劍龍國
        術館及萬全損傷接骨院支出之接骨、治療費用應予刪除。
    ４、又原告提出蔡醫院所開具九十年二月十三日至同年二月十七日五天之醫療費
        用明細表及收據，經該院於九十一年一月九日函覆「本院所開之收據，係因
        患者乙○○○  (即原告)雙側上下肢多處瘀血入院治療所應負擔之費用，與
        左手骨斷無關」等情，顯見原告係因本件傷害所致左腕瘀傷等傷害而支出者
        ，故原告自得請求被告賠償該筆醫療費用。
    ５、另原告提出若瑟醫院九十年二月二十一日及同年六月九日之證明書費用計一
        百元，非係因侵權行為所生財產上之損害，亦非醫療上之必要支出，此部分
        不得請求賠償，併此敘明。
    ６、綜上，被告抗辯慈愛醫院、若瑟醫院於九十年二月十九、二十二日之醫療費
        用及在劍龍國術館、萬全損傷接骨院就醫支出治療接骨費用均應刪除等語，
        應為可採；原告得請求之醫療費用為其在若瑟醫院於九十年二月九日、同年
        二月十二日及同年月二十一日所支出合計二千九百元之費用，並蔡醫院自九
        十年二月十三日起至同年月十七日之二千九百三十元費用，總計為五千八百
        三十元，逾此部分之請求，則為無理由。
  (二)、精神慰撫金部分：
        原告主張因受上開傷害受有精神痛苦請求被告賠償精神慰藉金八十萬元，查
        原告受有「左腕瘀傷、左前臂瘀傷、左髖部瘀傷、右大腿瘀傷、右膝瘀傷、
        右小腿瘀傷」等傷害，心理自受有痛苦，原告請求被告賠償非財產上損害精
        神慰藉金，洵無不合。查兩造為妯娌親戚關係，原告為國小畢業從事家管，
        被告不識字以種田為業，業據兩造到庭陳明在卷，本院審酌原告受傷情形及
        兩造間經濟、身分、地位等一切情狀，認應予核減為二十六萬元，方屬公允
        。
  四、從而，原告基於侵權行為之法律關係請求被告給付二十六萬五千八百三十元，
      及自起訴狀繕本送達翌日（即九十年六月二十二日）起，至清償日止之法定遲
      延利息部分，為有理由，應予准許，逾此部分之請求，為無理由，應予駁回。
  五、兩造陳明願供擔保，聲請宣告假執行或免為假執行，經核原告勝訴部分，合於
      法律規定，爰分別酌定相當之擔保金額宣告之；原告其餘假執行之聲請，因訴
      之駁回而失所依據，不予准許。
乙、反訴部分：
一、反訴原告主張：反訴被告因伊向其索討無權占有之土地而心生不悅，竟以枴杖擊
    打伊左大腿及左膝，致伊受有左側腕部瘀血、左大腿瘀血、左膝破皮擦傷等傷害
    ，且反訴被告所犯傷害罪行亦經判決確定在案，伊因反訴被告以枴杖擊打成傷共
    支出醫療費用一千一百三十九元，且受有身體及精神上之痛苦，並請求精神慰撫
    金八十三萬五千元，總計為八十三萬六千一百三十九元及法定遲延利息等語；反
    訴被告則以陳述均同本訴之內容，請依法判決資為抗辯等詞。
二、反訴原告主張反訴被告上開傷害伊身體之事實，有驗傷診斷證明書附於刑事卷宗
    可稽，且為反訴被告所不爭執，而反訴被告所涉傷害犯行，業經臺灣高等法院臺
    南分院九十年度上易字第一三二０號判決駁回反訴被告上訴，確定反訴被告傷害
    人之身體，處拘役二十日在案，此經本院依被告之聲請調閱本院九十年度易字第
    四一一號刑事卷宗查核無訛，且為兩造所不爭執，應堪信為真實。
三、按因故意或過失，不法侵害他人之權利者，負損害賠償責任；不法侵害他人之身
    體、健康、名譽或自由者，被害人雖非財產上之損害，亦得請求賠償相當之金額
    。民法第一百八十四條第一項前段及修正前第一百九十五條第一項前段分別定有
    明文。本件反訴被告傷害反訴原告身體之事實，已如前述，反訴原告本於侵權行
    為之法律關係請求反訴被告賠償醫藥費及精神慰藉金，揆諸前揭規定，核無不合
    。茲就反訴原告請求金額分述如后：
  (一)、醫療費用部分：反訴原告主張因上開傷害診治計支出醫療費用一千一百三十
        九元，已據其提出醫療費用收據五張為證，並為被告所不爭執，且為醫療上
        之必要支出，自當由反訴被告賠償反訴原告，此部分請求，應予准許。
  (二)、精神慰撫金部分：
        反訴原告主張因受上開傷害受有精神痛苦請求反訴被告賠償精神慰藉金八十
        三萬六千一百三十九元，查反訴原告受有「左側腕部瘀血、左大腿瘀血、左
        膝破皮擦傷」等傷害，心理自受有痛苦，反訴原告請求被告賠償非財產上損
        害精神慰藉金，洵無不合。查兩造為妯娌親戚關係，反訴被告不識字以種田
        為業，反訴被告為國小畢業從事家管，業據兩造到庭陳明在卷，本院審酌原
        告受傷情形及兩造間經濟、身分、地位等一切情狀，認應予核減為二十五萬
        元，方屬公允。
  四、從而，反訴原告基於侵權行為之法律關係請求反訴被告給付二十五萬一千一百
      三十九元，及自起訴狀繕本送達翌日（即九十一年一月一日）起，至清償日止
      按年息百分之五計算之利息，為有理由，應予准許，逾此部分之請求，為無理
      由，應予駁回。
  五、反訴原告陳明願供擔保以代釋明聲請宣告假執行，核無不合，爰酌定相當擔保
      金額，准予宣告假執行。
丙、據上論結，本件原告之訴為一部有理由，一部無理由，被告之反訴為一部有理由
    ，一部無理由，依民事訴訟法第七十九條但書、第三百九十條第二項、第三百九
    十二條，判決如主文。
中　　　華　　　民　　　國　　九十一　　年　　　四　　　月　　　九　　　日
                                        臺灣雲林地方法院民事第一庭
~B法　　　官　楊曉惠
右為正本，係照原本作成。
如對本判決上訴須於判決送達後廿日內向本院提出上訴狀
中　　　華　　　民　　　國　　九十一　　年　　　四　　　月　　　二　　　日
~B法院書記官　林順能
